臺灣臺南地方法院刑事判決
111年度交簡上字第210號
上  訴  人  臺灣臺南地方檢察署檢察官
上  訴  人  甘金塗
即  被  告          

上列上訴人因被告公共危險案件，不服本院民國111年7月19日11
1年度交簡字第2650號所為第一審簡易判決（聲請簡易判決處刑
案號：臺灣臺南地方檢察署111年度偵字第15160號），提起上訴
，嗣因被告就被訴事實為有罪之陳述，本院管轄之第二審合議庭
聽取當事人意見後，改依簡式審判程序進行，判決如下：
    主  文
上訴均駁回。
    事實及理由
一、審理範圍：
    刑事訴訟法第348條規定：「（第1項）上訴得對於判決之一
    部為之。（第2項）對於判決之一部上訴者，其有關係之部
    分，視為亦已上訴。但有關係之部分為無罪、免訴或不受理
    者，不在此限。(第3項）上訴得明示僅就判決之刑、沒收或
    保安處分一部為之」。經查，本案原判決雖為簡易判決，然
    依刑事訴訟法第455條之1第3項規定，就同法第348條於簡易
    判決之上訴時亦有準用，是本案上訴之效力及範圍，仍應依
    該規定判斷。又⑴上訴人即檢察官於上訴書及本院審理時表
    明僅就原判決未論以累犯及未據以加重其刑部分上訴；⑵上
    訴人即被告則於上訴時陳稱原審量刑過重等語，依前述說明
    ，本院審理範圍僅限於原判決所處之刑部分，其餘檢察官、
    被告未表明上訴部分，不在上訴範圍。
二、經本院審理結果，因檢察官、被告僅就原判決所處之刑部分
    提起上訴，業如前述，故本案犯罪事實、證據及論罪部分，
    均引用原判決所記載（如附件）。　
三、上訴意旨略以：
㈠、檢察官部分：
    原審依照最高法院110年度台上大字第5660號裁定，認為本
    件被告甘金塗不構成累犯，固非無見，然：
  ⒈按除顯有不可信之情況外，公務員職務上製作之紀錄文書、
    證明文書，得作為證據，刑事訴訟法第159條之4第1款定有
    明文。因此，司法機關依據被告前案實際執行、入出矯正機
    關、法院裁判等，所製作彙整之刑案資料查註紀錄表、矯正
    簡表、裁判書類等，除顯有不可信之情況外，均屬公務員職
    務上製作之紀錄文書、證明文書，得作為證據。
  ⒉查本案檢察官聲請簡易判決處刑，主張被告構成累犯並應加
    重其刑，已具體指出證明之方法，有卷附刑案資料查註紀錄
    表在卷可佐，堪認被告前確曾因公共危險案件受有期徒刑之
    刑並執行完畢，而具備5年內故意再犯本案有期徒刑以上之
    罪之情形，應合於刑法累犯之法定要件；復參酌被告前曾因
    相同罪質之公共危險案件接受刑事處分並判決確定，仍再犯
    本件犯行，亦足認其對於刑罰之反應能力確屬薄弱，揆諸司
    法院釋字第775號解釋及最高法院110年度台上大字第5660號
    刑事大法庭裁定意旨，本件被告應有刑法第47條第1項之適
    用，並宜與被告以累犯之規定審酌論科。
  ⒊至原審判決援引最高法院刑事大法庭111年4月27日110年度台
    上大字第5660號裁定之理由，未論以本案被告累犯及加重其
    刑，而僅將被告前案紀錄等列入刑法第57條第5款「犯罪行
    為人之品行」之量刑審酌事由，實非無見。然按民事大法庭
    、刑事大法庭之裁定，對提案庭提交之案件有拘束力，法院
    組織法第51條之10定有明文；本法第51條之10所稱「拘束力
    」，係指提案庭就提交案件，應以大法庭裁定所表示之法律
    見解為基礎，為本案終局裁判。但大法庭裁定內之旁論無拘
    束提案庭之拘束力，最高法院辦理大法庭案件應行注意事項
    第48點亦定有明文。是以，原審判決援引上揭最高法院刑事
    大法庭裁定理由之旁論而為本件判決之論據，恐稍嫌速斷，
    而非無得再斟酌之餘地。綜上所述，原審判決認事用法尚嫌
    未洽，爰依刑事訴訟法第344條第1項、第455條之1第1項提
    起上訴，請將原判決撤銷，更為適當合法之判決等語。 
㈡、被告部分：
    其在案發當日早上10時許飲用保力達藥酒後已先在家休息數
    小時，直至同日下午4時40分許才騎乘機車外出返家，原審
    仍判處有期徒刑4月量刑顯有過重，以此為由請求撤銷原判
    決，並從輕量刑云云
四、本院駁回上訴之理由：
㈠、檢察官部分：
　⒈法院於審酌被告是否適用累犯規定而加重其刑時，訴訟程序
    上應先由檢察官就前階段被告構成累犯之事實，以及後階段
    應加重其刑之事項，主張並具體指出證明方法後，法院才需
    進行調查與辯論程序，而作為是否加重其刑之裁判基礎。前
    階段構成累犯事實為檢察官之實質舉證責任，後階段加重量
    刑事項為檢察官之說明責任，均應由檢察官分別負主張及具
    體指出證明方法之責。倘檢察官未主張或具體指出證明方法
    時，可認檢察官並不認為被告構成累犯或有加重其刑予以延
    長矯正其惡性此一特別預防之必要，且為貫徹舉證責任之危
    險結果所當然，是法院不予調查，而未論以累犯或依累犯規
    定加重其刑，即難謂有應調查而不予調查之違法。至於檢察
    官所提出之證據資料，經踐行調查程序，法院認仍有不足時
    ，是否立於補充性之地位，曉諭檢察官主張並指出證明方法
    ，自得由事實審法院視個案情節斟酌取捨。又法院依簡易程
    序逕以簡易判決處刑者，因無檢察官參與，倘檢察官就被告
    構成累犯之事實及應加重其刑之事項，未為主張或具體指出
    證明方法，受訴法院自得基於前述說明，視個案情節斟酌取
    捨。檢察官若未主張或具體指出證明方法，法院因而未論以
    累犯或依累犯規定加重其刑，基於累犯資料本來即可以在刑
    法第57條第5款「犯罪行為人之品行」中予以負面評價，自
    仍得就被告可能構成累犯之前科、素行資料，列為刑法第57
    條第5款所定「犯罪行為人之品行」之審酌事項。於此情形
    ，該可能構成累犯之前科、素行資料既已列為量刑審酌事由
    ，對被告所應負擔之罪責予以充分評價，依重複評價禁止之
    精神，自無許檢察官事後循上訴程序，以該業經列為量刑審
    酌之事由應改論以累犯並加重其刑為由，指摘原判決未依累
    犯規定加重其刑違法或不當（最高法院110年度台上大字第5
    660號裁定意旨參照）。
  ⒉「大法庭制度」統一法律見解之功能，依法院組織法第51條
    之2第1項之「法定提案義務」，提案庭依據大法庭裁定之法
    律見解作出確定之終局裁判，成為最高法院之「先前裁判」
    ，各審判庭對於受理之案件，除非擬對於採取大法庭裁定見
    解之先前裁判表示不同之法律見解，再次開啟徵詢、向大法
    庭提案等程序，否則應採取與先前裁判相同之見解，此項機
    制確保了最高法院各庭之間（橫向）法律見解之一致性。透
    過審級制度，下級審法院對於該項統一之法律見解，亦應遵
    循，由此達成縱向法律見解之統一。是最高法院提案庭依據
    大法庭110年度台上大字第5660號裁定之法律見解作出確定
    之終局裁判即110年度台上大字第5660號判決，成為最高法
    院之「先前裁判」，該110年度台上大字第5660號判決透過
    審級制度，自為下級審法院所應遵循，則檢察官上訴以大法
    庭裁定拘束力僅針對提案庭提交之案件，不及於其他訴訟案
    件，不具通案效力，容有誤會。　　
  ⒊檢察官聲請簡易判決處刑意旨雖記載被告構成累犯之事實，
    惟僅提出被告前案紀錄表及其前案判決為據。依最高法院11
    0年度台上大字第5660號裁定意旨，原審判決不依卷附之被
    告前案紀錄表認定被告於本案構成累犯，並無違誤。而累犯
    資料本來即可在刑法第57條第5款「犯罪行為人之品行」中
    予以負面評價，自仍得就被告可能構成累犯之前科、素行資
    料，列為刑法第57條第5款所定「犯罪行為人之品行」之審
    酌事項。於此情形，該可能構成累犯之前科、素行資料既已
    列為量刑審酌事由，對被告所應負擔之罪責予以充分評價，
    依重複評價禁止之精神，自無許檢察官事後循上訴程序，以
    該業經列為量刑審酌之事由應改論以累犯並加重其刑為由，
    指摘原判決未依累犯規定加重其刑違法或不當。原審判決就
    量刑部分，依刑法第57條第5款規定，將被告前曾犯酒後駕
    車之公共危險案件，經本院以108年度交簡字第429號判決判
    處有期徒刑3月確定，並於5年內經執行完畢之前科素行資料
    ，列為量刑審酌事項，併兼衡被告明知酒後不能駕車及酒醉
    駕車之危險性，竟不思警惕，猶漠視自己安危，罔顧法律禁
    止規範與公眾道路通行之安全，再度於酒後駕駛機車行駛於
    道路，對公眾交通往來造成潛在之高度危險，所為實無足取
    ，亦顯見其無視法紀，未能自前案記取教訓，更缺乏對其他
    用路人人身安全之尊重觀念，殊為不該，惟念被告犯後坦承
    犯行不諱，暨其為警查獲時測得吐氣所含酒精濃度為每公升
    0.50毫克，暨其智識程度、家庭經濟狀況等一切情狀，量處
    被告有期徒刑4月，並諭知易科罰金之折算標準。已就被告
    可能構成累犯之前科資料列為量刑審酌事由，對被告所應負
    擔之罪責予以充分評價，依前開裁定意旨，自無容檢察官事
    後循上訴程序指摘原判決違法或不當，從而，檢察官以上揭
    理由提起上訴，為無理由，應予駁回。
㈡、被告部分：　　
    關於刑之量定，為求個案裁判之妥當性，法律賦予法院裁量
    之權，量刑輕重，屬為裁判之法院得依職權自由裁量之事項
    ，苟其量刑已以行為人之責任為基礎，並斟酌刑法第57條各
    款所列情狀，在法定刑度內，酌量科刑，如無偏執一端，致
    明顯失出、失入等科罰與罪責不相當之情形，上級審法院即
    應予尊重，不得單就量刑部分遽指為不當或違法（最高法院
    96年台上字第7018號判決意旨參照）。經查，原審量刑審酌
    上揭之一切情狀業如前述，揆諸上開說明，原審量處被告有
    期徒刑4月，並無違法或顯然失出、失入，亦無何科罰與罪
    責不相當之瑕疵可指，依法尚無違誤。從而，上訴人即被告
    上訴意旨未指摘原審判決有任何認事用法違背法令之處，僅
    泛稱原審量刑過重云云，自難認為有理由，應予駁回。
據上論斷，依刑事訴訟法第455條之1第1項、第3項、第273條之1
第1項、第373條、第368條、第364條，判決如主文。
本案經檢察官蔡佳蒨聲請以簡易判決處刑、提起上訴，檢察官董
和平到庭執行職務。　　　　
中　　華　　民　　國　　111 　年　　11　　月　　4 　　日
                  刑事第七庭    審判長法　官  陳本良
                                      法　官  鄧希賢
                                      法　官  陳貽明
以上正本證明與原本無異。
本件不得上訴。　　　　　　　　　　　　　　　　　　　　　
　　　　　　　　　　　　　　　　　　　書記官  吳幸芳
中　　華　　民　　國　　111 　年　　11　　月　　4 　　日